臺灣板橋地方法院刑事判決　　　　　　　100年度訴字第940號
公　訴　人　臺灣板橋地方法院檢察署檢察官
被　　　告　李日晃
選任辯護人　蕭仁杰律師
上列被告因貪污治罪條例案件，經檢察官提起公訴（100 年度偵
字第3210號），本院判決如下：
     主  文
李日晃侵占職務上持有之非公用私有財物，處有期徒刑壹年陸月
。緩刑伍年，緩刑期間併付保護管束，並向檢察官指定之公益團
體、地方自治團體或社區提供壹佰小時之義務勞務，褫奪公權壹
年陸月。
     事  實
一、李日晃原係任職於址設新北市○○區○○街1 段283 號之新
    北市政府警察局樹林分局（下稱樹林分局），並於該分局之
    警備隊擔任行政員警之職務，為依法令服務於國家而具有法
    定職務權限之公務員，明知民眾報告及交存拾獲物品時，警
    察機關依內政部警政署函頒「警察機關辦理拾得遺失物應行
    注意要點」、「受理民眾交存拾得遺失物作業程序」、「拾
    得遺失物作業程序」等行政規則規定，應與拾得人當面逐一
    清點所交存拾得物，製開一式四聯詳載拾得物名稱、數量及
    特徵、拾得日期及地點、拾得人姓名、住址、電話及身分證
    號碼等內容之拾得物收據，第一聯交與拾得人，並將辦理情
    形登錄於拾得物登記簿，再填具陳報單檢附第二、三、四聯
    拾得物收據連同該拾得物一併陳報分局公告招領，報告及交
    存後6 個月內所有人未認領者，警察機關應將其物交與拾得
    人歸其所有，該物品於拾得人報告及交存警察機關保管之期
    間為警察機關職務上持有之非公用私有財物。
二、李日晃於100 年1 月7 日12時至14時擔服樹林分局值班勤務
    時，適有(一)陳柏文於該日12時25分許，在新北市○○區○○
    路「家樂福賣場」地下1 樓男性廁所走道，拾獲竺祥麟所有
    LV牌皮包1 只（下稱LV牌皮包，價值約16,000元，內有如附
    表編號1 至編號6 、編號8 至編號11所示之物品），陳柏文
    遂於同日12時37分許，持上開LV牌皮包（含前開內容物）前
    往樹林分局報案，李日晃未依警政署所頒佈「受理民眾交存
    拾得遺失物作業程序」辦理遺失物作業手續，亦未登載於工
    作紀錄簿內，而僅詢問陳柏文拾獲地點、時間後，並詢問陳
    柏文年籍資料及聯絡方式後，即請陳柏文離去，並自行保管
    陳柏文交付所拾得之遺失物。(二)林文中於同日11時45分許，
    在址設新北市板橋區○○○路○ 段21號「亞東紀念醫院」1
    樓急診室出口附近，拾獲不詳人士所遺失之深色摺合皮夾（
    下稱深色皮夾）1 只，內有現金1 千元及數張證件（均未扣
    案），並於同日12時47分許，持該深色皮夾至樹林分局報案
    。李日晃亦未依規定辦理遺失物作業手續，且未登載於工作
    紀錄簿內，而僅詢問林文中拾獲地點、時間，及留下姓名及
    聯絡方式後，請林文中離去，並自行保管林文中交付所拾得
    之遺失物。詎李日晃非但違反上開警察機關辦理拾得遺失物
    之相關規定，並於99年1 月20日至27日9 時20分許前之某時
    許，基於意圖為自己不法所有之侵占犯意，利用職務上持有
    上述(一)、(二)遺失物之機會，而將該LV牌皮包（含前開內容物
    ）及深色皮夾（含數張證件）侵占入己，事後並將LV牌皮包
    、深色皮夾內之現金各為新臺幣（下同）8 千元、1 千元花
    用殆盡，及將如附表編號2 至6 所示之物品放置於自身隨行
    背包中，如附表編號7 至編號11所示之物則放置在家中（附
    表編號2 至6 、7 至11所示之物，均已發還所有人竺祥麟，
    現金8 千元亦已歸還），而深色皮夾及內含之證件，則於返
    家路上隨意棄置路旁（現金1 千元已繳入臺灣板橋地方法院
    檢察署相關帳戶）。
  (三)嗣經陳柏文事後以電話向樹林分局查詢上開案件進度，經警
    查無登載及報案紀錄，轉交由樹林分局督察室處理，經樹林
    分局督察室人員調閱前揭時段樹林分局門口監視器畫面，發
    現李日晃未依規定辦理遺失物作業手續後，隨即報請本署檢
    察官指揮偵辦，而於100 年1 月27日9 時20分許，持搜索票
    在樹林分局警備隊辦公室內，當場查獲李日晃，並自其隨身
    背包中起出如附表編號2 至6 所示之物及於樹林分局旁後停
    車場李日晃所使用之車號5275-HY 號自小客車內扣得與本案
    無關之如附表編號12所示之物（業已發還所有人鄭永盛）；
    李日晃另於100 年3 月2 日20時25分許，主動前往樹林分局
    ，將置放在其住處之如附表編號7 至編號11所示之物交出，
    而悉上情。
二、案經新北市政府警察局政風室暨樹林分局移送臺灣板橋地方
    法院檢察署檢察官偵查起訴。
     理  由
一、按被告以外之人於審判外之陳述，雖不符前4 條之規定，而
    經當事人於審判程序同意作為證據，法院審酌該言詞陳述或
    書面陳述作成時之情況，認為適當者，亦得為證據。當事人
    或辯護人於法院調查證據時，知有第159 條第1 項不得為證
    據之情形，而未於言詞辯論終結前聲明異議者，視為有前項
    之同意。刑事訴訟法第159 條之5 定有明文。本案言詞辯論
    終結前，被告及其辯護人均不爭執被告以外之人於審判外之
    言詞陳述或書面陳述之證據能力（見本院卷第22頁反面、第
    43 頁 反面至第44頁反面），揆諸上開規定，視為被告及其
    辯護人均同意上開各該證據方法得作為證據，而本院審酌上
    開各該證據均非非法取得之證據，並無證據力明顯過低之情
    形，復經本院於審判期日就上開證據依法進行調查、辯論，
    依法均有證據能力。
二、上揭犯罪，業據被告李日晃於警詢、偵查及本院準備程序及
    審理時均坦承不諱（見100 年度偵字第3210號偵查卷第9 頁
    至10頁、第52頁、第60頁反面、本院卷第22頁、第45頁反面
    、第46頁），核與證人陳柏文、竺祥麟、林文中、吳孟典於
    警詢時之證述相符（見同上偵查卷第11頁至12頁、第18頁至
    20頁、第74頁反面、第14頁至15頁、第17頁至18頁），並有
    新北政府警察局樹林分局100 年1 月7 日警備隊20人勤務分
    配表、臺北縣政府警察局100 年1 月7 日員警出入及領用槍
    彈無線電登記簿、100 年1 月7 日員警工作記錄簿、拾得物
    處理登記簿各1 份附卷可稽（見同上偵查卷第40頁至46頁）
    ；此外，復有扣案如附表編號2 至編號11所示之物（業已發
    還所有人竺祥麟）暨扣案照片2 張存卷可參（見同上偵查卷
    第37頁），足認被告李日晃自白確與事實相符。
三、核被告李日晃所為，係犯貪污治罪條例第6 條第1 項第3 款
    之侵占職務上持有之非公用私有財物罪。再被告於受理民眾
    陳柏文、林文中交付所拾得遺失物之2 案件後，於受理十數
    日後，以單一侵占犯意，一次侵占上開兩件拾得遺失物之行
    為，此經被告陳明在卷（見本院卷第46頁），觸犯2 個侵占
    職務上持有之非公用私有財物罪，應依想像競合犯之規定，
    從一侵占職務上持有之非公物私有財物罪處斷。按犯貪污治
    罪條例第4 條至第6 條之罪，在偵查中自白，如有所得並自
    動繳交全部所得財物者，減輕其刑；因而查獲其他正犯或共
    犯者，減輕或免除其刑，同條例第8 條第2 項定有明文。查
    被告就上開犯罪事實，於偵查中自白犯行，且於偵查中將犯
    罪事實欄之(一)之全部不法所得即如附表編號1 至編號11所示
    之物自動繳交予檢察官，並均已發還所有人竺祥麟；並於本
    案辯論終結前，將犯罪事實欄之(二)之全部不法所得1,000 元
    繳交至臺灣板橋地方法院檢察署相關帳戶，此有被告100 年
    6 月16日庭呈之陳報狀1 紙在卷可參（見本院卷第48頁），
    應依貪污治罪條例第8 條第2 項之規定，減輕其刑。再按犯
    貪污治罪條例第4 條至第6 條之罪，情節輕微，而其所得或
    所圖得財物或不正利益在新臺幣5 萬元以下者，減輕其刑，
    同條例第12條第1 項定有明文。查被告就本件犯罪所得不法
    財物在5 萬元以下，所犯情節尚屬輕微，爰依貪污治罪條例
    第12條第1 項之規定，遞減輕其刑。爰審酌被告無前科，有
    臺灣高等法院被告前案紀錄表1 紙在卷可按，其素行尚佳，
    惟其身為警務人員，不思廉潔自持，伸張正義，舉發犯罪，
    反侵占職務上所持有非公用私有之財物，雖其所侵占之金額
    非鉅，然已嚴重危害官箴，減損公務機關執法之威信，應予
    以非難，兼衡被告之素行、智識程度、所造成之損害、犯罪
    之動機、目的、手段及犯罪後坦承犯行，已知悔悟等一切情
    狀，量處如主文所示之刑，併依貪污治罪條例第17條、刑法
    第37條第2 項之規定，依法宣告褫奪公權，以示警懲。
四、至被告辯護人陳稱被告於受理拾得遺失物案件時，當時並未
    萌生侵占之犯意，且被告個人智識不高，法令意識不足，始
    萌生將遺失物花用應該不會有問題等錯誤念頭，且刑法第33
    6 條第1 項之公務侵占罪，犯罪類型與貪污治罪條例第6 條
    第1 項第3 款之規定幾乎相同，縱依貪污治罪條例第8 條、
    第12條之規定減輕其刑，仍有情輕法重之虞云云，然按刑法
    第59條之酌量減輕其刑，必須犯罪另有其特殊之原因與環境
    等等，在客觀上足已引起一般同情，認為即予宣告法定最低
    刑期，猶嫌過重者，始有其適用；至於犯罪之動機、犯罪之
    手段或犯罪後之態度等情狀，僅可為法定刑內從輕科刑之標
    準，不得據為酌量減輕之理由（最高法院69年度臺上字第32
    8 號、第3071號、70年度臺上字第2511號、77年度臺上字第
    4382號、80年度臺上字第4777號、84年度臺上字第2164號、
    91年度臺上字第733 號判決亦同此意旨），查被告身為警察
    人員，法令意識應高於一般人民，又對於受理民眾交存拾得
    遺失物作業程序，係屬其職務範圍，對相關法令應有所知悉
    ，縱其一時不知，亦可於受理後隨即詢問警察同仁而為適法
    之處理，竟捨此不為，於受理報案後10數日後起意為本件侵
    占犯行，所為實係減損公務機關執法之威信，又查無在被告
    個人方面有何特殊之原因或環境客觀上足以引起一般人同情
    ，是本院認無從依法酌減其刑，附此敘明。
五、末查被告李日晃前未曾因故意犯罪受有期徒刑以上刑之宣告
    ，有臺灣高等法院被告前案紀錄表佐卷可考，其因一時失慮
    致罹刑典，然已坦承犯行，知所悔悟，並於偵查中及本案辯
    論終結前自動繳回所得之全部不法財物，經此偵審教訓，當
    知所警惕，而無再犯之虞，本院認所宣告之刑以暫不執行為
    適當，併依刑法第74條第1 項第1 款之規定，宣告緩刑5 年
    ，緩刑期間併付保護管束，並向檢察官指定之公益團體、地
    方自治團體或社區提供100 小時之義務勞務，以啟自新。又
    依刑法第74條第5 項規定，緩刑之效力不及於褫奪公權之宣
    告，附此敘明。
據上論斷，應依刑事訴訟法第299 條第1 項前段，貪污治罪條例
第6 條第1 項第3 款、第8 條第2 項、第12條1 項、第17條，刑
法第11條前段、第37條第2 項、第74條第1 項第1 款、第2 項第
5 款、第93條第1 項第2 款，判決如主文。
本案經檢察官林慈雁到庭執行職務。
中    華    民    國   100    年    6     月    30    日
                    刑事第十四庭  審判長法  官  吳幸娥
                                        法  官  廖欣儀
                                        法  官  傅明華
上列正本證明與原本無異。
如不服本判決，應於判決送達後10日內敘明上訴理由，向本院提
出上訴狀 (應附繕本) ，上訴於臺灣高等法院。其未敘述上訴理
由者，應於上訴期間屆滿後20日內向本院補提理由書「切勿逕送
上級法院」。
                                        書記官  蔡一如
中    華    民    國   100    年    6     月    30    日
附錄本案論罪科刑法條
貪污治罪條例第6條：
有下列行為之一，處5 年以上有期徒刑，得併科新臺幣3 千萬元
以下罰金：
一、意圖得利，抑留不發職務上應發之財物者。
二、募集款項或徵用土地、財物，從中舞弊者。
三、竊取或侵占職務上持有之非公用私有器材、財物者。
四、對於主管或監督之事務，明知違背法律、法律授權之法規命
    令、職權命令、自治條例、自治規則、委辦規則或其他對多
    數不特定人民就一般事項所作對外發生法律效果之規定，直
    接或間接圖自己或其他私人不法利益，因而獲得利益者。
五、對於非主管或監督之事務，明知違背法律、法律授權之法規
    命令、職權命令、自治條例、自治規則、委辦規則或其他對
    多數不特定人民就一般事項所作對外發生法律效果之規定，
    利用職權機會或身分圖自己或其他私人不法利益，因而獲得
    利益者。
前項第1款至第3款之未遂犯罰之。
附表：
┌──┬──────────────┐
│編號│品名                        │
│    │                            │
├──┼──────────────┤
│1   │現金8千元                   │
├──┼──────────────┤
│2   │中國信託商業銀行000000000000│
│    │0200號信用卡1 張            │
├──┼──────────────┤
│3   │中國信託商業銀行000000000000│
│    │6124號信用卡1 張            │
├──┼──────────────┤
│4   │台新商業銀行0000000000000000│
│    │號信用卡1 張                │
├──┼──────────────┤
│5   │遠東商業銀行0000000000000000│
│    │號信用卡1 張                │
├──┼──────────────┤
│6   │臺灣大哥大統一星巴克隨行卡1 │
│    │張                          │
├──┼──────────────┤
│7   │LV牌咖啡色格子圖案皮夾1只   │
├──┼──────────────┤
│8   │竺祥麟之普通小型車駕照1 張（│
│    │已過期）                    │
├──┼──────────────┤
│9   │COSTCO會員卡1張             │
├──┼──────────────┤
│10  │大潤發會員卡1張             │
├──┼──────────────┤
│11  │統一超商icash 卡1 張        │
├──┼──────────────┤
│12  │鄭永盛之普通小型車駕駛執照1 │
│    │張                          │
└──┴──────────────┘